最　高　行　政　法　院　判　決
　　　　　　　　　　　　　94年度判字第00908號
上　訴　人　好時機股份有限公司
代　表　人　乙○○
被 上訴 人　財政部臺灣省南區國稅局
代　表　人　甲○○
上列當事人間因營利事業所得稅事件，上訴人對於中華民國92年
11月6日高雄高等行政法院92年度訴字第812號判決，提起上訴，
本院判決如下：
　　主  文
上訴駁回。
上訴審訴訟費用由上訴人負擔。
　　理  由
本件上訴人主張：上訴人88年度營利事業所得稅結算申報，原於
非營業損失及費用項下列報利息支出新台幣（以下同）33,439,4
71元，被上訴人以上訴人於87年度購入高雄縣永安鄉○○段851
、851之3及851之4地號等3筆土地（復查及訴願決定書均誤載為
815、815之3及815之4地號，下稱系爭土地），原始取得價格110
,850,293元，與營業無關，非屬固定資產，乃將該等土地本期之
借款利息，依查核準則第97條第9款但書規定按本年度借款平均
年利率8.3965%設算利息9,307,544元，以遞延費用列帳，於土地
出售時作為收入之減項，核定利息支出24,131,927元。惟查上訴
人以經營玉米、黃豆、魚粉、雞、鴨、豬肉、飼料等農畜產品買
賣為業，且代理台灣禮來公司進口動物用藥泰黴素，嗣上訴人認
為泰黴素對於禽畜類之健康及促進生長有極佳效果，對水產飼料
之效果則難以評估，故欲擴及魚類水產飼料，乃於87年購入系爭
土地免費提供訴外人莊張金菊養殖魚類，但約定上訴人享有研究
權利，且養殖之種類及使用之飼料，必須經上訴人指定或同意，
故系爭土地乃上訴人購入作為研究魚類飼料品質之試養場地，並
非閒置資產，被上訴人以閒置資產設算利息，自利息支出項下減
除，與事實不符。請撤銷訴願決定及原處分等語。
被上訴人則以：查上訴人係經營玉米、黃豆、魚粉、雞、鴨及豬
肉等農畜產品買賣，其購買魚塭供他人免費養殖魚類，屬非供本
業使用，故該魚塭應不屬固定資產，被上訴人依查核準則第97條
第9款但書規定，將土地借款利息以遞延費用列帳，於土地出售
時，作為其收入之減項，於法並無不合。又上訴人將該魚塭無償
提供莊張金菊使用，其僅有指定或同意養殖之種類、使用之飼料
及享有研究權，而上訴人所提示之養殖評估報告復僅為書面資料
，並無相關數據及憑證，證明莊張金菊養殖魚類所使用之飼料與
上訴人利用該魚塭從事飼料研究有關，故上訴人之主張核不足採
等語，資為抗辯。
原審斟酌全辯論意旨及調查證據之結果，以：按「購買土地之借
款利息，應列為資本支出，經辦妥過戶手續或交付使用後之借款
利息，可作費用列支，但非屬固定資產之土地，其借款利息應以
遞延費用列帳，於土地出售時，作為收入之減項。」為查核準則
第97條第9款所明定。而本款所謂非屬固定資產之土地，其借款
利息應以遞延費用列帳，乃係基於一般公認會計原則之收入費用
配合原則，蓋其利息係為投資土地成本，於土地尚未供營業使用
前，基於收入費用配合原則，認利息非可列為當年度營業費用，
而須於嗣後土地出售，始得將其列入費用抵減。故本款規定核與
所得稅法第24條第1項規定之精神相符，爰予援用。復按商業會
計處理準則第17條明定「固定資產指為供營業上使用，非以出售
為目的，且使用年限在一年以上或一個營業週期以上之有形資產
，以較長者為準。」，由以上規定可知，所謂固定資產首須具備
「供營業上使用」之要件，至持有之目的及使用之年限則為供營
業上使用外，另須具備之要件，並非「非以出售為目的」之持有
一定年限之有形資產即屬此所稱之固定資產。再依查核準則第97
條第9款規定可知，購買之土地尚未供營業使用前，皆非屬固定
資產，其因此所投入之相關成本皆非得以之作為當期費用予以認
列，必須遞延至土地出賣時，始可以之作為收入之減項而認列；
反之，若該土地已供營業使用，基於收入之一部係由使用土地得
來，故相關之借款利息則應認係為獲得該收入而投入，依收入需
要配合原則自當予以認列。且所謂固定資產，必須實質供營業使
用始足當之。上訴人雖主張其係禽畜類動物藥品「泰黴素」之進
口代理業者，為將泰黴素開發使用於水產飼料，故於87年間購入
系爭土地免費提供訴外人莊張金菊養殖魚類，作為研究魚類飼料
品質之試養場地云云。惟查，上訴人係以110,850,293元之價格
取得系爭土地，此有財產目錄附卷可稽，然上訴人之營業項目為
經營飼料之經銷買賣內、外銷及貿易業務，亦有上訴人公司基本
資料查詢單附卷可稽，衡情上訴人應以行銷為其業務重心，則其
既非飼料或泰黴素之製造業者，更無研發產品之必要，是上訴人
有否以一億餘元之高價購買系爭土地，祇為專供研發飼料之必要
﹖已非無疑。況上訴人申報其87年度負擔系爭土地之借款利息高
達33,439,471元，然竟無償提供系爭土地予訴外人莊張金菊使用
，養殖收入又全歸莊張金菊所有，相較於上訴人祇有指定飼料及
研究之權利，上訴人投入之高額土地資金，所換得之利益，顯然
不成比例。加以，上訴人代表人於原審準備程序中自陳系爭土地
於賣給上訴人之前也是作魚池使用，則上訴人既以高價購入系爭
土地專供營業研究使用，衡諸常情，當非延續以前之放養方式，
反而應有縝密之研究計畫與專業研究人員從事養殖之研究，惟依
證人莊張金菊於原審準備程序中證稱：系爭土地上魚池係上訴人
交由伊與其家人管理，且魚生病時，並非由上訴人公司人員處理
，而係由伊自行送至水產試驗所檢驗，並由水產試驗所教其如何
投藥治療，至上訴人提供之飼料有無添加藥品，伊並不知情等語
。倘若上訴人購買系爭土地係為研究泰黴素用於魚類飼料之成效
，則對於養魚類養殖情形及其疾病之防治理應投以相當關切，然
負責養殖之莊張金菊竟對於飼料中是否有添加藥物毫無所悉，尤
其魚類患病時，竟非求助於上訴人，俾上訴人獲得研究資訊，此
種疏於溝通之研究團隊，實屬罕見，殊難令人理解！再者，上訴
人提出之養殖評估報告，僅有短短五頁說明，至得出該結論之推
演過程及其相關憑據，則付之闕如，若謂上訴人投入鉅額資金購
買土地係為研究開發魚類飼料之用，何以僅有如此簡略之報告？
且其內容實乏說服力，又何以作為市場開發之依據？故此評估報
告，實難憑採。況依上訴人結算申報書記載，亦無申報相關之研
究費用，是系爭土地是否確有作為研究之用，更屬存疑！再者，
查核準則第97條第9款所稱土地借款，係指該項借款借入後動支
情形全數用於購買不動產，且其資金流向軌跡明確可循，並無將
各項借款與其營業收入之資金統籌支用之情事者，始足當之。然
查，系爭土地係上訴人及訴外人崧歡行股份有限公司（代表人亦
為乙○○）為債務人共同向台新國際商業銀行借款並設定權利價
值六千萬元之抵押權，此有土地登記簿謄本附卷足憑，則系爭土
地之借款，或係上訴人與崧歡行股份有限公司資金需求時提供作
為借款之擔保品，是否係上訴人借入全數用於購買系爭土地，尤
非無疑。是綜上各節相互參證，上訴人主張系爭土地係其購入專
供飼料研究之營業使用云云，並不可採。因將原決定及原處分均
予維持，駁回上訴人之訴。
按證據之證明力，事實審法院有衡情斟酌之權，苟已斟酌全辯論
意旨及調查證據之結果，而未違背論理法則或經驗法則，自不得
遽指為違法。查原判決對於如何認定系爭土地非屬上訴人之固定
資產，業已詳敘其認定之證據及理由，無上訴人所指理由不備情
形。況系爭土地並非上訴人所有，僅係上訴人之負責人乙○○個
人所有，有土地登記謄本可稽，且為上訴人所不爭，系爭土地供
他人養殖魚類，難認屬上訴人營業上使用之行為。況依被上訴人
查明上訴人業於89年歇業，如其養殖試驗評估良好，何以未繼續
經營，所稱系爭土地供他人養殖魚類，專供上訴人營業研究之用
云云，與常理有違，復無相關數據及憑證證明莊張金菊養殖魚類
所使用之飼料與上訴人利用該魚塭從事飼料研究有關。原判決認
系爭土地非屬上訴人之固定資產，其支付系爭3筆土地之利息支
出，不得列為當期費用，經核並無違反論理法則或經驗法則。上
訴人仍執詞主張系爭土地確供實驗石斑魚之養殖，該實驗對上訴
人之飼料行銷有助益，且有重大關聯，原判決對於證人莊張金菊
之供述何以不足採信，未說明理由，難令人信服云云，指摘原判
決違背法令，求予廢棄，難認有理由，應予駁回。
據上論結，本件上訴為無理由，爰依行政訴訟法第255條第1項、
第98條第3項前段，判決如主文。
中    華    民    國    94    年    6     月   23     日
                  第五庭審判長法  官　趙　永　康
                              法  官　鄭　淑　貞
                              法  官　黃　淑　玲
                              法  官　侯　東　昇
                              法  官  林  文  舟
以  上  正  本  證  明  與  原  本  無  異
中    華    民    國    94    年    6    月    23     日
　　　　　　　　　　　　　　　書記官　阮　桂　芬
